【裁判字號】    99,交簡上,80
【裁判日期】    991019
【裁判案由】    過失傷害
【裁判全文】
臺灣臺南地方法院刑事判決            99年度交簡上字第80號
上  訴  人  臺灣臺南地方法院檢察署檢察官
被      告  丙○○
            乙○○
上列上訴人因被告等過失傷害案件，不服本院中華民國九十九年
四月三十日九十九年度交簡字第一二七號第一審刑事簡易判決（
起訴案號：九十八年度偵字第八０六六號），提起上訴，本院判
決如下：
    主  文
上訴駁回。
    事  實
一、丙○○於民國九十八年一月三十日晚間二十時許，駕駛其所
    有車牌號碼VK-9866號自小客車，沿臺南縣關廟鄉龜洞村台
    十九甲線公路由北往南方向行駛，在行經同路段南向五四．
    一公里處時，本應注意汽車行駛時，駕駛人應注意車前狀況
    ，並隨時採取必要安全措施，而依當時天候晴朗、路面乾燥
    無缺陷、無障礙物、視距復屬良好，客觀上並無不能注意之
    情事，其竟疏未注意該處為未劃分快慢車道及人行道之雙向
    單一車道，且路旁夜間雖有照明，但燈柱間相隔甚遠，照明
    度低，路邊復有住家矗立，可能會有人車爭道之情形，未採
    取減速慢行並作隨時停車準備之必要安全措施，仍以時速四
    十至五十公里之速度高速行駛，適有甲○○徒步行至該處，
    亦疏未注意行人在未劃設人行道之道路，應靠邊行走，反沿
    同路段同向徒步在車道上，致丙○○發現時雖向左打轉車身
    閃避，所駕駛之自小客車右側後視鏡，仍不慎擦撞到甲○○
    之左側身體而肇事。而乙○○明知其未考領機車駕駛執照，
    不得行車上路，竟仍於同時間，騎乘車牌號碼QN7-525號輕
    機車，在沿同路段由北向南行經上開肇事地點時，其本應注
    意機車行駛時，駕駛人應注意車前狀況，並隨時採取必要安
    全措施，竟疏未注意至此，於甲○○遭丙○○擦撞倒地後，
    再追撞甲○○，致甲○○因上開二次撞擊，受有左脛骨平台
    及遠端脛骨骨折、雙側腓骨骨折、胸部挫傷併肋骨骨折等傷
    害。
二、案經甲○○訴由臺南縣警察局歸仁分局報請臺灣臺南地方法
    院檢察署檢察官偵查後聲請簡易判決處刑。
    理  由
一、按被告以外之人於審判外之陳述，雖不符前四條之規定，而
    經當事人於審判程序同意作為證據，法院審酌該言詞陳述或
    書面陳述作成時之情況，認為適當者，亦得為證據；當事人
    、代理人或辯護人於法院調查證據時，知有第一百五十九條
    第一項不得為證據之情形，而未於言詞辯論終結前聲明異議
    者，視為有前項之同意，刑事訴訟法第一百五十九條之五第
    一、二項分別定有明文。經查，本件被告及檢察官於本院準
    備程序進行時，均未爭執證人即告訴人甲○○於警、偵訊中
    之陳述暨本件書證之證據能力，且迄至本案言詞辯論終結前
    亦均未聲明異議，應視為已同意援引作為證據。又本院審酌
    該等言詞陳述作成時之情況及證據取得過程等節，並無非出
    於任意性、不正取供或其他違法不當情事，且客觀上亦無顯
    不可信之情況，堪認為適當，揆諸前開說明，依法均有證據
    能力。
二、訊據被告丙○○、乙○○對於上開事實均坦承不諱，核與告
    訴人甲○○指訴之情節相符，並有道路交通事故現場圖二份
    、道路交通事故調查報告表一份、台南市立醫院診斷證明書
    一紙及道路交通事故現場蒐證照片二十幀在卷可資佐證。按
    汽車（含機車）行駛時，駕駛人應注意車前狀況，並隨時採
    取必要安全措施；行人在未劃設人行道之道路，應靠邊行走
    ，道路交通安全規則第九十四條第三項、第一百三十三條分
    別定有明文。又汽車駕駛人，未領有駕駛執照駕駛小型車或
    機器腳踏車者，處新臺幣六千元以上一萬二千元以下罰鍰，
    並當場禁止其駕駛，道路交通管理處罰條例第二十一條第一
    項第一款亦規定甚明。查被告丙○○有經正常程序考領駕駛
    執照，為有駕駛經驗之人，對於上開交通安全規則自應知之
    甚稔，另被告乙○○未領有汽機車駕駛執照，有交通部公路
    總局嘉義區監理所臺南監理站98年9月11日嘉監南字第09801
    21844號函敘明在卷可憑，其並未考領駕駛執照，未具備適
    格之駕駛條件，不得行車上路，此均為其等應注意之事項，
    而肇事當時係天候晴朗、路面乾燥無缺陷、無障礙物、視距
    良好，有前開道路交通事故調查報告表載明可考，據此判斷
    ，足見依當時狀況被告客觀上並無不能注意之情狀。而本件
    肇事地點係位在臺南縣關廟鄉龜洞村台十九甲線公路南向五
    四．一公里處，為一未劃分快慢車道及人行道之雙向單一車
    道，路旁復有住家矗立，有前揭現場蒐證相片可稽，另該處
    路旁夜間雖有照明，惟依前開警方所測繪之道路交通事故現
    場圖及所拍攝之夜間道路全景顯示，燈柱間相隔距離為一四
    八．四公尺，且道路現場亦看不出有路燈照射，參以被告二
    人於警詢時均供稱：該處夜間視線不良等語明確（見警卷第
    2  頁；第6頁），足見該肇事路段夜間照明度低。另被告丙○○之自小客車右側後視鏡因擦撞告訴人而斷裂，有前揭車
    損相片可稽，再依卷附之道路交通事故現場圖及現場相片可
    知，汽車後照鏡遭撞擊所生之斷裂碎片係散落在南向距車道
    邊線一．五公尺處，而散落物前方八公尺處則為該只斷裂之
    後照鏡，與車道邊線之距離則為０．三公尺，散落物及後照
    鏡均掉落在車道內，而由撞擊第一時間所產生後照鏡碎裂物
    及斷裂後彈跳滾地之後照鏡，均係落在上開車道上之情節來
    判斷，被告丙○○之汽車右側後視鏡應係在車道內擦撞到告
    訴人左側，始會發生丙○○之車損僅是右後視鏡斷裂，且後
    視鏡散落物及掉落處均係在車道內之現象，從而被告丙○○
    於檢察官偵訊及本院審理時均陳稱：告訴人甲○○是步行走
    在車道內，發現甲○○時雖馬上將車頭轉向左邊閃到對向車
    道，但還是擦撞到等語（參偵二卷第4頁、第26頁；本院二
    審卷第78頁反面），確屬信而有徵，堪認告訴人甲○○係未
    靠路邊行走，反侵入車道內致遭汽車撞擊無訛！而被告丙○○於本院審理時已自承車禍當時速度約在四十至五十公里等
    語（見本院二審卷第78頁），是被告丙○○其應注意能注意
    竟疏未注意該處處為未劃分快慢車道及人行道之雙向單一車
    道，且路旁夜間雖有照明，但燈柱間相隔甚遠，照明度低，
    路邊復有住家矗立，可能會有人車爭道之情形，未採取減速
    慢行並作隨時停車準備之必要安全措施，仍以時速四十至五
    十公里之速度高速行駛，而告訴人亦疏未注意靠路邊行走，
    反同向徒步在車道上，致與被告丙○○之右側後視鏡發生擦
    撞，另被告乙○○明知其未考領機車駕駛執照，不得行車上
    路，亦疏未注意該路段照明度低，應注意車前狀況，並隨時
    採取必要安全措施，竟疏未注意至此，於告訴人甲○○遭被
    告丙○○擦撞倒地後，再追撞甲○○，甲○○並因先後撞擊
    而受有傷害，被告二人與告訴人均有違前開規定之注意義務
    ，其三人均顯有過失，本件經臺灣省臺南區車輛行車事故鑑
    定委員會鑑定結果亦同此認定，並鑑定被告二人均為肇事次
    因、甲○○為肇事主因，有該委員會98年11月19日南鑑字第
    0985903573號函檢附之鑑定意見書一份在卷可憑，另本件經
    再送臺灣省車輛行車事故覆議鑑定委員會鑑定結果，雖因該
    鑑定委員會以實情不明為由未予覆議，惟其亦認若告訴人係
    在快車道行走遭撞及，告訴人與被告二人均有肇事原因，有
    該委員會99年7月12日覆議字第0996202557號函敘明在卷可
    考，又前開二鑑定委員會對被告二人及告訴人何者為肇事主
    因或次因之認定雖未盡一致，惟對其三人均有過失之認定則
    係同一，且按鑑定報告只為形成法院心證之資料，對於法院
    之審判並無拘束力，故待證事項雖經鑑定，法院仍應本於職
    權予以調查，以期發現事實之真相，不得僅以鑑定報告作為
    判決之唯一依據。而查，前揭覆議鑑定委員會既未便遽予覆
    議，則其認定何者為肇事主、次因之意見，自較初鑑委員會
    本於確信之認定為不可採，而初鑑委員會之鑑定意見既與本
    院所認定者相同，則其建議之肇事主、次因自較為可採，而
    告訴人雖與有過失，然被告二人既均有疏失，自難因此而解
    免其等罪責，均併此敘明，又被告二人之過失行為與告訴人
    所受上開傷害之間，顯有相當因果關係，亦無疑義。從而，
    本件事證已甚明確，被告二人之過失傷害犯行，堪以認定。
三、核被告丙○○、乙○○所為，均係犯刑法第二百八十四條第
    一項前段之過失傷害罪。原審以被告二人駕駛車輛，本應謹
    慎小心，以維自身及參與道路交通者之安全，竟疏未注意車
    前狀況而肇事，致告訴人甲○○受有左脛骨平台及遠端脛骨
    骨折、雙側腓骨骨折、胸部挫傷併肋骨骨折等傷害，惟告訴
    人甲○○於快車道上行走，因而發生本次車禍事故，其本身
    亦有重大過失，且被告等對於犯罪事實均坦承不諱，已於事
    發後速與告訴人和解，被告丙○○並賠償新臺幣（下同）八
    萬元（應更正為八萬二千元）【含汽車強制責任險】，被告
    乙○○則賠償一萬元，係因告訴人嗣後認被告等所給付之賠
    償金額仍嫌過低，乃提起本件告訴等一切情狀，依刑事訴訟
    法第四百四十九條第一項前段、第四百五十四條第二項，道
    路交通管理處罰條例第八十六條第一項，刑法第二百八十四
    條第一項前段、第四十一條第一項前段、第七十四條第一項
    第一款，刑法施行法第一條之一第一項、第二項前段，以簡
    易判決量處被告二人各拘役二十五日，及諭知易科罰金之折
    算標準，並均予緩刑二年之宣告，認事用法均無違誤，量刑
    亦稱妥適，應予維持。檢察官依告訴人之請求認：案發時告
    訴人並非步行於快車道，而係行走於路邊遭被告等先後撞擊
    ，致告訴人左腳須裝置鐵片，亦無法正常行走，而達重傷害
    之程度，且原審量刑太輕而提起上訴等語。惟告訴人甲○○
    業經本院認定其係未靠路邊行走，因侵入車道內致遭被告丙○○汽車右後視鏡撞擊之事實，已如前述，另經本院函調告
    訴人之就醫紀錄，經台南市立醫院以99年6月29日南市醫字
    第0990000479號函覆告訴人之就醫摘要及病歷影本，其就醫
    摘要並稱：病患因左脛骨平台及遠端脛骨骨折、雙側腓骨骨
    折、胸部挫傷併肋骨骨折於九十八年一月三十日至急診求診
    並住院，九十八年一月三十一日手術，九十八年二月六日出
    院，後門診追蹤，最近一次門診為九十八年七月十四日，當
    時追蹤Ｘ光可見骨癒合，病患疼痛亦改善，但仍可見下肢腫
    脹，建議持續復健治療等語，顯見告訴人因本次車禍造成之
    傷害，尚未達毀敗或嚴重減損機能及重大不治或難治之重傷
    害要件。末按關於刑之量定及緩刑之宣告，係實體法上賦予
    法院得為自由裁量之事項，倘其未有逾越法律所規定之範圍
    ，或濫用其權限，即不得任意指摘為違法（最高法院75年台
    上字第7033號判例意旨參照）。本件原審已就被告二人犯行
    之不法內涵相關之一切情狀為謹慎之裁量，並無逾越法律所
    規定之範圍或濫用權限，亦無何科罰與罪責不相當之瑕疵，
    上訴人於本件既未指出原審量刑有何違法或顯不相當之處，
    復未提出其他量刑可資審酌之新事證，是依上開說明，尚難
    認原審之量刑有輕縱之情事，綜上，上訴意旨前開指摘原判
    決不當，核均無理由，應予駁回。
據上論斷，應依刑事訴訟法第四百五十五條之一第一項、第三項
、第三百六十四條、第三百六十八條，判決如主文。
本案經檢察官丁○○到庭執行職務
中    華    民    國    99    年    10    月    19    日
                  刑事第十庭    審判長法  官  張瑛宗
                                      法  官  蔡孟珊
                                      法  官  羅郁棣
以上正本證明與原本無異。
不得上訴。
                                      書記官  郭純瑜
中    華    民    國    99    年    10    月    21    日

司法院資訊處製作；財團法人民間司法改革基金會備份。
